臺灣臺北地方法院小額民事判決
110年度北小字第851號
原      告  華南產物保險股份有限公司


法定代理人  陳文智  
訴訟代理人  蔡明軒  
複 代理 人  管禮    
訴訟代理人  陳立果  
            黃律皓  
被      告  張德旺  

上列當事人間請求侵權行為損害賠償事件，本院於民國一百一十
年十月二十八日言詞辯論終結，判決如下︰
    主    文
被告應給付原告新臺幣伍萬肆仟零陸拾捌元，及自民國一百一十
年一月十六日起至清償日止，按年息百分之五計算之利息。
原告其餘之訴駁回。
訴訟費用新臺幣壹仟元由被告負擔百分之九十五，餘由原告負擔
。
本判決第一項得假執行。但被告如以新臺幣伍萬肆仟零陸拾捌元
為原告預供擔保，得免為假執行。
    事    實
甲、原告方面：
一、聲明：被告應給付原告新臺幣（下同）五萬六千七百零七元
    ，及自起訴狀繕本送達之翌日（即民國一百一十年一月十六
    日）起至清償日止，按年息百分之五計算之利息。
二、陳述略稱：
  ㈠緣被告張德旺駕駛車號0000－00號自用小客車於一百零八年十
    一月八日十一時三十分許，行經臺北市○○區○○路○段○○○號艋
    舺公園地下三樓停車場時，因駕駛不慎而撞擊於停車格內之
    由原告承保、訴外人曾志中所駕駛之BEH-1111號自用小客車
    （下稱系爭汽車），致系爭汽車受損，案經報請臺北市政府
    警察局萬華分局交通分隊處理在案。
　㈡系爭汽車之修復費用為五萬六千七百零七元（含工資三萬五
    千二百五十五元、材料二萬一千四百五十二元），原告依保
    險法第五十三條取得對被告之代位請求權，爰依侵權行為法
    律關係提起本件訴訟。
　㈢對臺北市政府警察局交通警察大隊覆函資料沒有意見。當初
    系爭汽車被撞到去報警，然後查出是被告2770－VL車號的車
    子肇事，被告是該車的車主。關於停車場監視錄影，依碰撞
    聲音還有被告下車察看之情形，原告認為被告確實有損害到
    系爭汽車。
　㈣被告主張系爭事故之監視器畫面為翻拍不具證據力，然該畫
    面雖為翻拍，但明顯為連續性拍攝，仍具有真實性非即謂無
    證據能力。被告雖稱於影像中無法辨認系爭汽車之車牌、事
    故地點與時間，惟依其車輛外型仍可客觀確認為同一車輛，
    且事故發生後係由警方陪同系爭汽車駕駛至該管停車場調閱
    監視器畫面並製作登記聯單，如受碰撞車輛並非系爭汽車，
    警方即無登記該車牌並協助處理之可能，故被告辯稱該影像
    無法證明與被告間具有因果關係顯無理由。
　㈤被告辯稱因影像收錄他人聲音致其無證據能力，然其理由並
    無相關合理論述，僅憑被告個人想法判斷並據此稱無證據能
    力顯無理由。又被告稱○○分○八秒、○一分二十八秒、○二分○
    四秒亦出現碰撞聲並據此證明該影像無證據力，然該影響翻
    攝之器具為手機且貼近原畫面即螢幕，依翻拍之特性，如為
    監視器畫面之聲響應為較大，如為該畫面以外之聲音應較小
    且可清楚辨識是否為原畫面之聲音，上述三時間點之聲音依
    其聲音大小判斷，應非屬監視器畫面之聲響，是被告主張無
    理由。
　㈥被告另辯稱約○○分三十秒被告車輛已打直倒車，然其畫面仍
    可看到被告之前車頭有轉動之情形，故被告仍有擦撞之可能
    ，且被告稱○○分二十八秒碰撞聲比現場音樂大顯不符常理，
    然同前所述，翻拍之特性並無不符經驗常理之情形。
　㈦本案系爭汽車因體積較大且該系爭地點車格屬於中小型，是
    故系爭汽車雖於停車格內，但有輪胎壓右白線之情形，被告
    車輛駛入，雖有靠右但依經驗仍有擦撞系爭汽車之可能。被
    告雖辯稱訴外人於畫面中副駕駛座下車須側身移出表示右部
    空間狹小，然此已為碰撞後的相對位置，被告造成碰撞之時
    間點為車輛倒車中所造成，且訴外人體型亦為影響出入之因
    素。又被告辯稱走去看系爭汽車左側之行為係為無造成碰撞
    之證明，然依一般經驗，肇事後行為人本有可能四處查看車
    輛相對位置，難謂被告查看系爭汽車左側之行為不符常理。
三、證據：提出非道路範圍交通事故當事人登記聯單影本一件、
    汽車出險警方案情調查報告表一件、估價單影本一件、統一
    發票影本一件、訴外人行車執照影本一件及停車場監視錄影
    光碟一件為證。
乙、被告方面：
一、聲明：原告之訴駁回。
二、陳述略稱：
　㈠原告對被告提起侵權行為損害賠償，然原告於起訴狀提供被
    告之繕本內證物皆以文字敘述其名稱，所謂影本卻空無一物
    ，被告實無從自所謂證據判斷原告證據之真偽。不知道原告
    為何要找被告，沒有印象當天有撞到，被告偶而會去該公園
    地下停車，但不代表是被告撞的，希望有直接證據證明被告
    撞到系爭汽車。如果警察寫這個車號，應該要找警察來說明
    ，關於原告之請求，沒有直接證據證明是被告撞的。
　㈡關於原告提出之停車場監視錄影，人是被告沒有錯，但是碰
    一聲也不曉得是不是被告的車撞到系爭汽車，聲音真的假的
    也不知道，也看不出直接的因果關係，停車場一定是慢慢來
    的，被告看一下也不表示是怎樣，如果停的不好也有可能要
    重新調整，停車也要考慮旁邊的車子，被告的習慣是這樣。
    且影片為原告以手機翻拍，並自稱影片中地點為艋舺停車場
    ，又該影片據原告表示為系爭汽車，然影片中該車輛車牌模
    糊無法辨識為原告所指之系爭汽車，實難以證明與被告所駕
    駛之車輛，具有因果關係而造成損害之證據力。再者，影片
    除無從考量確切地點之證據力外，更無任何日期及時間等證
    據力，得證明與原告提起本件訴訟之地點及時間等關聯性，
    該影片無證據力。
　㈢茲就原告所提停車場影片，提出下列爭點：
　　⑴爭點一：影片非原始影片，為原告自行翻拍，該影片之真
      實度顯然可議。
　　⑵爭點二：翻片影片無日期時間，且看不到原告所稱被撞擊
      車輛之車牌得以證明為原告所指系爭汽車。
　　⑶爭點三：影片○○分○八秒處，因影片非原始影片為翻拍而成
      ，翻拍時非影片中原始聲音亦一併收錄呈現於影片中。且
      影片中被告車輛尚未倒車入庫，亦非有擦撞的狀態下，亦
      有原告所稱的車輛撞擊聲出現，足證原告所稱撞擊聲並非
      事實。
　　⑷爭點四：影片○○分十一秒處，被告駕駛之車輛，顯緊靠停
      車格右方，車輪亦壓於停車格右方白線上，緩緩將車倒入
      停車場。
　　⑸爭點五：影片○○分十八秒處，從影片上可以看出被告車輛
      右後輪是壓在右方白線上。
　　⑹爭點六：影片○○分二十八秒處，現場音樂還在響，突然有
      原告所指稱巨大聲且清楚之撞擊聲，其聲音竟比翻拍現場
      之音樂還大聲，顯不符常理，又該撞擊聲出現時，影片中
      原告所指被告有撞擊到之車輛並無原告所稱有因被撞而晃
      動之狀態，且被告車輛已打直，直直的往後倒車，絕非可
      能有擦撞一旁車輛之可能。
　　⑺爭點七：影片○一分二十八秒處，被告車輛已停好並靜止於
      停車格時，翻拍影片又出現原告所稱之車輛撞擊聲。
三、證據：提出原告所提停車場監視器影片無證據力之說明一件
    為證。
丙、本院依原告聲請向臺北市政府警察局交通警察大隊函調本件
    肇事相關資料，並調閱肇事車之車籍資料；另向臺北市政府
    警察局交通大隊電詢有關肇事車為被告車輛之依據及相關資
    料。
    理    由
一、程序方面：按民事訴訟法第十五條第一項規定：「因侵權行
    為涉訟者，得由行為地之法院管轄。」。經查，本件車禍發
    生於臺北市○○區○○路○段○○○號艋舺公園地下三樓停車場，屬
    本院轄區，故本院具有管轄權，合先敘明。
二、原告主張之事實，已據其提出非道路範圍交通事故當事人登
    記聯單影本一件、汽車出險警方案情調查報告表一件、估價
    單影本一件、統一發票影本一件、訴外人行車執照影本一件
    及停車場監視錄影光碟一件為證，經核對相關證物原本無訛
    ，復有臺北市政府警察局交通警察大隊北市警交大事字第10
    93047113號函及所附非道路範圍交通事故當事人登記聯單在
    卷可稽，堪認原告主張之事實為真實。　　
三、按民事訴訟法第二百七十七條規定：「當事人主張有利於己
    之事實者，就其事實有舉證之責任，」；次按原告對於自己
    主張之事實已盡證明之責後，被告對其主張，如抗辯其不實
    並提出反對之主張者，則被告對其反對之主張，亦應負證明
    之責，此為舉證責任分擔之原則，最高法院十八年上字第二
    八五五號裁判意旨參照。又原告於起訴原因已有相當之證明
    ，而被告於抗辯事實並無確實證明方法，僅以空言爭執者，
    當然認定其抗辯事實之非真正，而應為被告不利益之裁判，
    最高法院十八年上字第一六七九號裁判意旨參照。經查，被
    告雖辯稱原告提出之停車場監視錄影為原告以手機翻拍，並
    自稱影片中地點為艋舺停車場，又該影片據原告表示為系爭
    汽車，然影片中該車輛車牌模糊無法辨識為原告所指之系爭
    汽車，實難以證明與被告所駕駛之車輛，具有因果關係而造
    成損害之證據力云云，然經本院依職權向臺北市政府警察局
    交通大隊電詢，及當庭勘驗翻拍錄影光碟：「原告提出光碟
    顯示被告倒車撞到原告保車右前車門（二十幾秒時有碰一聲
    ），下車後還去察看。」，且被告於本院勘驗翻拍錄影光碟
    後，並不否認其倒車並下車查看等情（參本院卷第一一五頁
    之一百一十年七月十五日言詞辯論筆錄），足認被告確有因
    倒車不慎致撞擊系爭汽車之事實；㈡被告雖以監視器影像中
    無法辨認系爭汽車之車牌、事故地點與時間等語置辯，然誠
    如原告所稱，該監視器畫面雖為翻拍，但明顯為連續性拍攝
    ，仍具有真實性非即謂無證據能力，且依其車輛外型仍可客
    觀確認為同一車輛，又事故發生後係由警方陪同系爭汽車駕
    駛至該管停車場調閱監視器畫面並製作登記聯單，被告辯稱
    該影像無法證明與被告間具有因果關係顯無理由，故被告造
    成系爭汽車車損的狀態，原告於起訴原因已有相當之證明，
    被告僅空言抗辯，未能舉證證明撞擊時未造成系爭汽車受損
    ，參酌前揭最高法院裁判意旨所示之見解，其所辯實無足採
    。
四、次按因故意或過失，不法侵害他人之權利者，負損害賠償責
    任。汽車、機車或其他非依軌道行駛之動力車輛，在使用中
    加損害於他人者，駕駛人應賠償因此所生之損害。負損害賠
    償責任者，除法律另有規定或契約另有訂定外，應回復他方
    損害發生前之原狀。第一項情形，債權人得請求支付回復原
    狀所必要之費用，以代回復原狀。民法第一百八十四條第一
    項、第一百九十一條之二、第二百十三條第一項、第三項分
    別定有明文。又不法毀損他人之物者，被害人得請求賠償其
    物因毀損所減少之價額，民法第一百九十六條定有明文。所
    謂因物被毀損所減少之價額，得以修復費用為估定標準，但
    以必要者為限。若被害人能證明其物因毀損或減少之價額，
    超過必要之修復費用時，就其差額，仍得請求賠償（最高法
    院七十七年度第九次民事庭會議決議參照）。故被害人得以
    修理費用作為其物因毀損所減少價額之計算依據，但其中以
    新品更換舊品，且因此提高該物整體價值者，該更換之新品
    即非屬損害發生前物之原狀，則該更換新品所支出之費用，
    應予計算其折舊。  　　
五、經查，本件被告因過失造成系爭汽車受有損害，依前開民法
    第一百九十一條之二本文規定，即應賠償其因此所生之損害
    即因回復原狀所必要之修理費用，惟系爭汽車雖以五萬六千
    七百零七元修復，考量該估價單其中二萬一千四百五十二元
    部分之品名為「零件」，而關於更新零件部分之請求，應以
    扣除按汽車使用年限計算折舊後之費用為限。依行政院公佈
    之固定資產耐用年數表及固定資產折舊率表所示，自用小客
    車折舊年限為五年，依定律遞減折舊率為千分之三百六十九
    ，並以一年為計算單位，其使用期間未滿一年者，按實際使
    用使用之數相當於全年之比例計算之，不滿一月者，以一月
    計算之，而本件系爭汽車於一百零八年七月出廠，至一百零
    八年十一月八日本件事故發生時之使用車齡為四個月，系爭
    汽車修復費用其中零件部分（即估價單所載材料部分）維修
    金額為二萬一千四百五十二元，扣除如附表所示折舊金額後
    為一萬八千八百一十三元，加上工資三萬五千二百五十五元
    ，屬必要之修理費用，故原告得請求被告給付之系爭汽車修
    理費用為五萬四千零六十八元（計算式：18,813＋35,255＝54
    ,068）。
六、綜上所述，原告本於保險代位及民法侵權行為法律關係，請
    求被告給付五萬六千七百零七元及自起訴狀繕本送達之翌日
    （即一百一十年一月十六日）起至清償日止，按年息百分之
    五計算之利息，其請求於主文第一項之範圍內為有理由，應
    予准許。超過主文第一項範圍之請求，則屬無據，應予駁回
    。
七、本件係小額程序所為被告一部敗訴之判決，依民事訴訟法第
    四百三十六條之二十規定，被告敗訴部分應依職權宣告假執
    行。並依同法第三百九十二條第二項規定，依職權宣告被告
    敗訴部分如供擔保，得免為假執行。
八、本件訴訟費用額，依後附計算書確定如主文所示金額。
九、本件事證已臻明確，兩造其餘攻擊防禦方法，於本判決結果
    不生影響，爰不一一論述，併此敘明。
十、據上論結，原告之訴為一部有理由，一部無理由，並依民事
    訴訟法第七十九條，判決如主文。
中　　華　　民　　國　　110 　年　　11　　月　　25　　日
　　　　　　　　　　          臺北簡易庭   
　　　　　　　　　　          法      官  文衍正
以上正本係照原本作成。
如對本判決不服，須於判決送達後二十日內向本庭（臺北市○○○
路○段○○○○○巷○號）提出上訴狀。（須按他造當事人之人數附繕
本）。如委任律師提起上訴者，應一併繳納上訴審裁判費。
中　　華　　民　　國　　110 　年　　11　　月　　25　　日
  　　　　　　　　　　　　　　書  記  官  高秋芬
訴訟費用計算書：
項        目             金  額（新臺幣）        備  註
第一審裁判費　　           1,000元
合　　　　計　　     　    1,000元 

附錄：
一、民事訴訟法第四百三十六條之二十四第二項：
    對於小額程序之第一審裁判上訴或抗告，非以其違背法令為
    理由，不得為之。
二、民事訴訟法第四百三十六條之二十五：
    上訴狀內應記載上訴理由，表明下列各款事項：
    (一)原判決所違背之法令及其具體內容。
    (二)依訴訟資料可認為原判決有違背法令之具體事實。 
　　　　
附表：
年次 折         舊         額  折  舊  後  餘  額   金  額   計算方式 金  額   計  算  方  式  1 2,639 21,452×0.369×(4/12)=2,639 18,813 21,452-2,639=18,813 註：元以下四捨五入。